【裁判字號】    97,上更(一),243
【裁判日期】    980416
【裁判案由】    貪污治罪條例等
【裁判全文】
臺灣高等法院高雄分院刑事判決     97年度上更(一)字第243號
上  訴  人
即  被  告  甲○○
選任辯護人  吳建勛律師
            陳慧錚律師
            梁宗憲律師
上  訴  人
即  被  告  丙○○
                    號
上列上訴人等因貪污治罪條例案件，不服臺灣高雄地方法院96年
度訴字第412 號中華民國96年11月26日第一審判決（起訴案號：
臺灣高雄地方法院檢察署95年度偵字第25327 號），提起上訴，
判決後，經最高法院發回更審，本院判決如下：
    主  文
上訴駁回。
    事  實
一、甲○○自民國95年1 月間起至95年8 月15日止，擔任高雄縣
    警察局湖內分局茄萣分駐所（下稱茄萣分駐所）所長，負責
    維護茄萣分駐所轄區治安暨調查轄區犯罪等職務，係依據法
    令從事於公務暨負有調查職務之人員。李祥誠於95年5 、6
    月間係行政院海岸巡防總署南部地區巡防局興達漁港安檢所
    （下稱興達港安檢所）所長，對於興達漁港船隻進出之查緝
    亦負有查緝之職務，亦係依據法令從事於公務之人員。
二、緣政府對漁船用柴油提供補貼（以95年4 月19日至95年7 月
    6 日為例，甲種漁船用油每千公升補貼7,207 元、乙種漁船
    用油每千公升補貼11,155元），故漁船用柴油之買入價格低
    於一般市售柴油價格。丙○○（因通緝對外假冒其胞兄「蔡
    旭原」之名、綽號「阿原」、「昌仔」）認為將漁船用柴油
    販賣至市面上有利可圖，乃意圖從事盜賣漁船用柴油，即以
    漁船出海捕魚之名義，向加油站購入較低廉之漁船用柴油後
    ，再將漁船用柴油裝載於改裝之舢舨上，運送至高雄縣茄萣
    鄉情人碼頭岸邊，再透過私自埋設之暗管將柴油輸送至停靠
    岸邊之油罐車內，轉運至地下油行轉售謀取暴利。因上開運
    輸路徑，海運部分需經過興達港安檢所，陸運部分需經過茄
    萣分駐所之轄區，丙○○為使盜賣、運輸漁船用柴油工作得
    以順利進行，乃於95年5 月間某日，基於對依據法令從事公
    務之人員，關於違背職務行為行求、期約之犯意，邀約當時
    擔任茄萣分駐所所長之甲○○至高雄縣茄萣鄉「威成KTV 」
    見面，並向甲○○表示欲從事盜賣、運輸漁船用柴油，要求
    甲○○不要於轄區範圍內查緝其所經營之載運漁船用柴油之
    油罐車，而期約以每200 公升（俗稱每粒）新台幣（下同）
    10元之賄賂，作為甲○○違背職務不予查緝其從事盜賣、運
    輸漁船用柴油之報酬，甲○○明知其負有於轄區範圍內查緝
    非法販賣、運輸漁船用柴油之職務，竟對丙○○此一關於違
    背職務之要求允諾不予查緝，且對丙○○提出之上開期約對
    價予以同意。
三、然因上開運輸漁船用柴油之路徑尚須行經興達港安檢所，丙
    ○○復向甲○○表示欲行賄興達港安檢所所長李祥誠，甲○
    ○為確保其可得之賄賂，乃與丙○○共同基於對依據法令從
    事公務之人員，關於違背職務行為行求之概括犯意聯絡，於
    95年5 月底某日，由甲○○出面邀約李祥誠在「威成KTV 」
    見面，李祥誠到場後，丙○○即向李祥誠表示將從事盜賣、
    運輸漁船用油之工作，希以不詳之代價行求李祥誠，作為其
    不為查緝之對價，李祥誠當場拒絕，隨即離席。丙○○仍不
    死心，再於同年5 月底某日，透過甲○○邀約李祥誠在茄萣
    鄉「華榮海產店」用餐，丙○○再每月20萬元之代價行求李
    祥誠，作為其不查緝盜賣、運輸漁船用柴油對價，雖有甲○
    ○在場陪同助勢，惟李祥誠仍未同意。
四、嗣於95年9 月25日上午9 時許，經臺灣高雄地方法院檢察署
    檢察官指揮法務部調查局高雄縣調查站、高雄市調查處，至
    甲○○之辦公處所及其高雄縣湖內鄉○○○路105 巷1 弄29
    號住處搜索，因而查悉上情。
五、案經法務部調查局高雄縣調查站、高雄市調查處移送臺灣高
    雄地方法院檢察署檢察官偵查起訴。
    理  由
壹、程序方面：
一、按被告以外之人於審判外之言詞或書面陳述，除法律有規定
    者外，不得作為證據，刑事訴訟法第159 條第1 項定有明文
    。查證人郭昭清、蔡勝源於調查局調查中所為之陳述，均係
    審判外之陳述，且其等證言均與本案事實無關，依上開說明
    ，證人郭昭清、蔡勝源於調查局調查中所為之陳述，對被告
    丙○○而言，並無證據能力（被告丙○○否認其證據能力）
    。
二、按被告以外之人於檢察事務官、司法警察官或司法警察調查
    中所為之陳述，與審判中不符時，其先前之陳述具有較可信
    之特別情況，且為證明犯罪事實存否所必要者，得為證據，
    刑事訴訟法第159 條之2 亦有規定，查證人丙○○於調查局
    調查中所為之陳述（95年12月11日、95年12月12日），雖係
    審判外之陳述，惟證人丙○○經原審法院傳喚到庭後所為證
    述，證稱被告甲○○有拒絕其所為行賄之條件（見原審卷第
    370 頁），與其最初於調查局調查時所為陳述顯有不同，而
    證人丙○○於調查局調查時，曾明確表明已經與被告甲○○
    達成期約賄賂之情事，故證人丙○○於調查局調查中之供述
    ，顯為證明被告甲○○犯罪事實存在與否所必要，本院審酌
    證人丙○○於調查中所為陳述，距離案發時間較近，尚未警
    覺被告甲○○案將遭檢察官起訴重罪或法院判決，且其與被
    告甲○○彼此間亦無勾串或討論情事，內心較無顧忌，故具
    有較可信之特別情況，此部分依刑事訴訟法第159 條之2 規
    定，對被告甲○○而言，自具有證據能力。至於證人李祥誠
    在調查局調查中所為之陳述，係審判外之言詞陳述，且其陳
    述與證人李祥誠於法院審理中所為之證述大致相符，並無不
    符，即無引用其於調查局調查中陳述之必要，是證人李祥誠
    在調查局調查中所為之陳述，對被告甲○○而言，並無證據
    能力。
三、按被告以外之人於偵查中向檢察官所為之陳述，除顯有不可
    信之情況外，得為證據，刑事訴訟法第159條之1第2項定有
    明文。證人李祥誠、丙○○於偵查中經具結後向檢察官所為
    之陳述，均屬傳聞證據；惟現階段刑事訴訟法規定，檢察官
    代表國家偵查犯罪、實施公訴，依法其有訊問被告、證人及
    鑑定人之權，而實務運作時，檢察官偵查中向被告以外之人
    所取得之陳述，原則上均能遵守法律規定，不致違法取供，
    其可信度極高，且經於本院及原審審理時實施交互詰問，已
    踐行保障被告對於證人李祥誠、丙○○之正當詰問權，被告
    及辯護人復未提出有何顯不可信之情形，是依上開規定，證
    人李祥誠、丙○○於偵查中經具結後向檢察官所為之陳述均
    得為證據。
四、次按有事實足認被告或犯罪嫌疑人有最輕本刑為3 年以上有
    期徒刑之罪嫌，並危害國家安全或社會秩序情節重大，而有
    相當理由可信其通訊內容與本案有關，且不能或難以其他方
    法蒐集或調查證據者，得發通訊監察書，前項通訊監察書，
    偵查中由檢察官依司法警察機關聲請或依職權核發，審判中
    由法官依職權核發，通訊保障及監察法第5 條第1 項第1 款
    、第2 項定有明文。本案依卷附之通訊監察書記載，綽號啟
    宏等7 人涉犯毒品危害防制條例第4 條第2 項之罪嫌，危害
    社會秩序情節重大，並有相當理由可信其通訊內容與本案有
    關，難以其他方法蒐集或調查證據，經行政院海岸巡防署南
    部地區巡防局向臺灣高雄地方法院檢察署檢察官聲請核發通
    訊監察書，由臺灣高雄地方法院檢察署檢察官於95年5 月25
    日核發95年雄檢博火聲監續字第001904號通訊監察書，有上
    開通訊監察書1 份附卷可稽（見原審卷第186 頁至第187 頁
    ），至前開通訊監察書固記載案由及涉嫌觸犯之法條為毒品
    危害防制條例第4 條第2 項之罪，惟檢警於聲請及執行通訊
    監察之初，常不能精確掌握被監聽者之姓名及相關被監聽者
    所涉犯之罪名，或檢警於執行監聽過程中，發現被監聽者涉
    犯原通訊監察書所載罪名以外之犯罪，致實際上被監聽對象
    之姓名或所犯之罪名，與通訊監察書之記載不同，亦屬事理
    之常，且本件亦因前開執行監聽過程，而蒐集被告2 人涉犯
    貪污治罪條例之事證，是堪認檢警就被告丙○○所使用之門
    號0000000000號行動電話為合法之通訊監察，在通訊監察期
    間取得被告2 人之對話錄音，並無違法取證之瑕疵，又被告
    2 人、辯護人及公訴人亦未爭執卷附通訊監察譯文與上開對
    話錄音有何不符之處，是上開合法監聽所得之對話錄音及其
    譯文，均有證據能力。
五、按被告以外之人（包括證人、鑑定人、告訴人、被害人及共
    同被告等）於審判外之陳述雖不符刑事訴訟法第159 條之1
    至之4 等4 條之規定，而當事人、代理人或辯護人於法院調
    查證據時，知有刑事訴訟法第159 條第1 項不得為證據之情
    形，而未於言詞辯論終結前聲明異議者，視為有前項之同意
    ，同法第159 條之5 第2 項定有明文。查除上開說明外，下
    列所引證人之陳述，當事人均未於言詞辯論終結前聲明異議
    ，本院審酌上開證述虛偽之可能性小，亦無不當取得之情形
    ，認為以之作為本案之證據亦屬適當，是前開證言自具有證
    據能力。
貳、實體方面：
一、訊據上訴人即被告丙○○、甲○○2 人均矢口否認有何上開
    犯行，被告甲○○辯稱：我與被告丙○○間並無期約收賄之
    真意，僅係為獲得轄區油蟲動態情資而佯與丙○○交往應對
    ，會邀李祥誠前往「威成KTV 」、「華榮海產店」見面，係
    逢場作戲，虛偽應對以圖讓丙○○對我的信賴，且我知道李
    祥誠不可能答應，故代為邀約亦無妨，使丙○○死心，並藉
    此機會蒐集海巡署與油蟲勾結之不法證據云云。被告丙○○
    則辯稱：我知悉仲介漁用柴油買賣有利可圖，遂著手進行相
    關事宜，惟因損及李祥誠利益而未果，始放棄初衷改弦易轍
    成為甲○○之線民，也曾於95年6 月初多次舉報買賣漁船之
    情資給甲○○取締，7 月中亦曾透過員工吳瑞發向高雄縣政
    府警察局湖內分局舉報，由分局長李沐汕帶隊查獲業者「志
    成」，促成終止茄萣地區盜賣柴油之買賣云云。
二、惟查：
  (一)前開事實欄二之犯罪事實，業據被告丙○○於95年12月11日
    調查局調查時，以被告及證人之身分供稱：我忘記何時認識
    甲○○，直到95年5 月間，電話約甲○○到興達港的「威成
    KTV 」見面，當時我向甲○○表示，我有朋友原先在林園鄉
    從事漁船用油的工作，因為林園地區查緝相當嚴格，所以有
    意到茄萣鄉來運輸、販賣漁船用油，我告訴他目前有綽號「
    路竹總仔」、「五百仔」、「阿源（小蔡）」、「小吳」等
    人在茄萣鄉做販賣漁船用油的事情，我問他可不可以我找人
    來做，甲○○一開始並沒有正面答應我，我並向甲○○表示
    ，若我能夠做成的話，我會給他一粒10元的佣金，甲○○並
    沒有答應，也沒有表示拒絕等語【見95年度偵字第30848 號
    卷（以下簡稱偵二卷）第50頁反面】；並於95年12月12日調
    查局調查時，以證人之身分證稱：「（‧‧‧顯見甲○○應
    該同意你所提一粒10元佣金之合夥關係，所以你才要甲○○
    去找李祥誠把話講白，對此你如何說明？）我認為甲○○應
    該有認同，否則他沒有必要把李祥誠找出來與我談，‧‧‧
    」，「我認為甲○○有意與我合夥，‧‧‧」（見偵二卷第
    56頁）；復於95年11月25日檢察官偵訊時以被告及證人身分
    供稱：「我跟他（甲○○）說我要盜賣漁船用油，我請他幫
    我護航，我答應他一粒要給他10元」等語（見偵二卷第30頁
    至第31頁），於95年12月12日檢察官訊問時復以被告及證人
    身分陳稱：「（檢察官問：你與甲○○說，你這邊直接與李
    董說白沒關係？）是」、「（檢察官問：你有提及一粒十塊
    佣金？）是」、「（檢察官問：甲○○是否有答應）是，我
    認為他有答應，否則沒必要約李祥誠出來談。要做油一定要
    有海巡署關係」等語（見偵二卷第61頁），均已供承於95年
    5 月間某日，邀約當時擔任茄萣分駐所所長之被告甲○○至
    茄萣鄉「威成KTV 」見面，並向被告甲○○表示欲從事盜賣
    、運輸漁船用柴油，要求被告甲○○不要於轄區範圍內查緝
    其所經營之載運漁船用柴油之油罐車，復以每粒10元之賄賂
    ，作為被告甲○○違背職務不予查緝其從事盜賣、運輸漁船
    用柴油之報酬等情甚詳。被告甲○○雖否認與丙○○期約賄
    絡，惟於調查局調查中以證人身分證稱：「丙○○曾有向我
    提及每一粒油要給我佣金10元。」（見偵二卷第74頁，此部
    分被告丙○○並未否認其證據能力，已如前述），繼於檢察
    官偵訊時以證人身分證稱：「（檢察官問：據丙○○曾供述
    ，他曾向你提及，若他販賣漁船用油的事情可以成功，他會
    以每一粒油給你10元的佣金，但你沒有正面答應他，對此你
    有何說明？）有的，丙○○曾向我提及每一粒油要給我佣金
    10 元 」等語（見偵二卷第80頁），及於原審96年8 月13日
    審理時以證人身分證稱：「他（丙○○）說如果海巡署打通
    ，要每粒10元給我」等語（見原審卷第372 頁），均相符合
    ，顯見被告丙○○確有以每粒10元之代價向被告甲○○行賄
    。再參照上開證人丙○○於調查局調查及檢察官偵查中一致
    之證述，以及下述被告丙○○與甲○○間之通聯紀錄及討論
    內容，足認被告甲○○確實有同意被告丙○○每粒10元代價
    之條件，作為違背職務不予查緝其從事盜賣、運輸漁船用柴
    油之報酬，而雙方之間已經達成期約賄賂之程度。被告丙○
    ○於原審及本院審理時翻異前詞，改稱我並未以每粒10元之
    賄賂，作為甲○○違背職務不予查緝其從事盜賣、運輸漁船
    用柴油之報酬云云，顯係事後卸責之詞，不足採信。
  (二)又前開事實欄三之犯罪事實，業據證人李祥誠於96年1 月23
    日檢察官偵訊時結證稱：「（檢察官問：你共與甲○○吃過
    幾次飯？）吃過2 次，見過3 次面，1 次在『威成KTV 』，
    一次在『華榮餐廳』。第一次在場有甲○○及他小老婆張碧
    雲及幾位漁民，他說帶老婆在那裡吃飯，說要介紹我們認識
    ，我就過去10分鐘就離開，因案件需要協調，第2 次在場有
    甲○○、丙○○及幾位年輕人，丙○○向我行求」、「（檢
    察官問：丙○○如何向你行求？）他說希望我讓他在裡面做
    盜賣漁船用油，他每月說給我20萬元規費，我說不可能，後
    來我就離開」等語，於本院前審審理時結稱：「（你印象中
    有否有人在你吃飯的時候，向你提到每個月要給你規費，希
    望通融，要你放水？）就是在華榮那次，時間我不記得了，
    因為提到的時間很短，一提到這個，我聽到後我覺得很敏感
    ，我當場就拒絕」「（他向你講何內容？）看我能不能夠讓
    他在港區裡面載運漁業用油，一個月要給我所謂規費20萬元
    」等語（見本院上訴審97年6 月3 日審判筆錄），已證述被
    告甲○○、丙○○於95年5 月底，先後2 次出面邀約李祥誠
    在「威成KTV 」、「華榮海產店」見面用餐，被告丙○○曾
    以不詳代價或每月20萬元向李祥誠行求，作為不為查緝盜賣
    、運輸漁船用柴油之對價，惟為李祥誠拒絕甚詳。且被告丙
    ○○於95年12月11日調查時以被告及證人身分供稱：【調查
    員問：（播放95年6 月6 日15時9 分22秒丙○○與甲○○電
    話通聯）你告訴甲○○「你的部分我們也是要先跟李董說好
    ，看他一艘要多少，我們用管路看多少，不要那麼複雜，你
    聽懂否？」，甲○○回答「哦！李董也是要接（洽）」等語
    ，意思為何？】我告訴甲○○，要去跟海巡署李祥誠接洽，
    看他一艘船要抽多少佣金，我們照樣付給他，甲○○認同我
    的看法，所以說李董也是要接」、「（調查員問：你說「蔡
    勝源意思說他有接李董接好了．．．海的他負責，陸上的我
    們負責．．．」意思為何？）蔡勝源說海巡署的部分他負責
    打通關係，陸上的部分則要我向甲○○疏通關係，甲○○一
    直沒有正面答應，也沒有拒絕的態度」、「（調查員問：你
    及甲○○是否曾與李祥誠談及盜賣漁船用油抽取佣金賄款之
    事？）我印象中約在95年4 、5 月間，我開始從事販賣漁船
    用油時，我透過甲○○約『小吳』」，並要『小吳』約李祥
    誠在興達港旁之『威成KTV 』見面，當時『小吳』並未到場
    ，我先向李祥誠表示，我及甲○○都知道當時在茄萣鄉已有
    『小吳』、『阿源』、『五百仔』等人在從事販賣漁船用油
    的事情，並且表示我也有意思要從事販賣漁船用油的事情，
    而李祥誠除說『他會先問小吳外』，並無其他表示，而甲○
    ○也沈默不語，當時我感覺到李祥誠不答應讓我做，而甲○
    ○也使不上力讓我做。過不久，我再次要甲○○約李祥誠出
    來，某日晚間6 、7 點左右，我、甲○○、李祥誠等人約在
    『華榮海產店』吃飯，當時甲○○也有約『小吳』一定前往
    ，但『小吳』沒有赴約，我問李祥誠到底可不可以讓我做賣
    漁船用油的事情，李祥誠說找『小吳』，意思不讓我做，李
    祥誠就先行離開，而我與甲○○也隨後離開」、「（調查員
    問：你及甲○○2 次與李祥誠談及販賣漁用油的事情，遭李
    祥誠拒絕後，你等後續作為如何？）此後，甲○○打電話給
    李祥誠，李祥誠都不接電話，而我則提供『小吳』等人販賣
    漁船用油的線索給甲○○去取締，但甲○○都無法成功取締
    」等語（見偵二卷第51頁反面至第52頁），於96年1 月10日
    檢察官訊問時亦以被告及證人身分供稱：我認識李祥誠，在
    95年5 月間透過甲○○在「威成KTV 」見面認識，因當時我
    想仲介盜賣漁船用油，必須疏通海巡署的關係，因此我透過
    被告甲○○打電話約李祥誠見面，李祥誠到場後，甲○○便
    介紹我給李祥誠，我當場向李祥誠表示，茄萣鄉有人在從事
    漁船用油的事情，而且受到海巡署的包庇，若所長同意的話
    ，我也想仲介盜賣漁船用油，但他當場拒絕，後來我於同月
    間，再次透過甲○○約李祥誠到「華榮海產店」，當天李祥
    誠到場後，只待了1 、2 分鐘，便向甲○○表示有公事，要
    先離開等語（見偵二卷第90頁至第91頁）；而被告甲○○於
    原審96年2 月12日準備程序亦以被告身分自承：丙○○有意
    思要引進油蟲業者，叫我找李祥誠去疏通，從監聽譯文當中
    可以聽到他提了很多次，但是我都沒有去做，後來被告丙○
    ○語氣不好，就跟我說別人都可以做，我為何不可以做，所
    以我幫丙○○約李祥誠，有兩個目的，第一個目的是讓丙○
    ○自己去跟李祥誠講，讓他死心以後不要再煩我，第二個目
    的是我要借這個機會蒐集海巡署與油蟲業者勾結的不法證據
    。總共約了2 次，一次在95年的5 月間，另一次也是在95年
    的5 月底，這兩次都是在丙○○向我說要給我分紅10元之後
    等語（見原審卷第52頁至第53頁），顯見證人李祥誠上開證
    述非虛。至證人宋正一於本院前審審理時所證稱：「（你有
    沒有聽到丙○○對李祥誠講說他想要作那個漁船用油的生意
    ，說要每月給他20萬元的規費？）沒有」等語（見本院上訴
    卷97年6 月3 日審判筆錄），既與前述論證不符，顯係事後
    迴護被告等之詞，不足採信。
  (三)被告丙○○以其使用之0000000000號電話與被告甲○○使用
    之0000000000號電話，於95年6 月間有如下之密集通聯，其
    談論內容如下：
    (1)95年6月6日15時09分22秒：
      被告甲○○：喂！
      被告丙○○：長仔
      被告甲○○：嗯。
      被告丙○○：你若像李董那個，阿源（蔡勝源）那我跟他
      被告甲○○：嗯！
      被告丙○○：他現在推說海上的他們負責，陸上的我們負
      被告甲○○：沒啦，他那條管路不是說只有他在弄而已嗎
      被告丙○○：沒有，他現在的意思是說，要跟我們代死的
      被告甲○○：哦！李董也是要接。
      被告丙○○：他現在阿源（蔡勝源）意思說，他有接李董
      被告甲○○：那天「逃兵」有跟我說，他那管路花快要40
      被告丙○○：我們不能跟人家代工，代工沒有用啊，我們
      被告甲○○：好。
      被告丙○○：哦！好，啊李董也要接。
      被告甲○○：好。
      依上開通話內容顯示，被告丙○○告知甲○○，蔡勝源要
      負責與海巡署李祥誠接洽，其則負責與被告甲○○接洽，
      並要被告甲○○跟李祥誠談好抽佣之事，自己販油利潤較
      好，不要讓蔡勝源代工，並向被告甲○○講明如何分配不
      法利益及收賄之事，且「逃兵仔」蘇英壽告訴被告甲○○
      管路埋設花40萬，顯見被告甲○○明知「逃兵仔」蘇英壽
      盜賣漁船用油，並知暗管埋設地點，卻不為查報，違背職
      務。
    (2)95年6月6日15時28分09秒：
      被告甲○○：喂！
      被告丙○○：我跟你請教一下。
      被告甲○○：嗯。
      被告丙○○：阿源（蔡勝源）知不知道，我們兩個和「逃兵」
      被告甲○○：他不知道，他不知道「合股」，我只有跟他講
      被告丙○○：他不知道，不要給他知道。
      被告甲○○：嗯，我跟他說有那些管路。
      被告丙○○：他錢都是要先，要拿給你老婆的，你知道意
      被告甲○○：你是說何時去做要拿給我老婆？
      被告丙○○：他現在意思說，若做下去對無，他事先接洽
      被告甲○○：哦哦。
      被告丙○○：因為他「靠穩」認識你太太這邊，還有李董
      被告甲○○：沒啦，哪有可能他自己去做。
      被告丙○○：你看我們若給他代工來，我們就不可能給他
      被告甲○○：是今天還是明天？
      被告丙○○：明天，今天阿源（蔡勝源）的，我有引一個
      依上開通話內容顯示，被告甲○○、丙○○，及「逃兵」
      蘇英壽係合夥關係，被告丙○○並詢問被告甲○○，蔡勝
      原是否知悉渠與被告甲○○及「逃兵」蘇英壽合股之事，
      並要被告甲○○不要讓蔡勝源知道，另要被告甲○○繼續
      與李祥誠談好賄款價碼，預計隔天即叫「清仔」郭昭清進
      油。
    (3)95年6月12日19時04分28秒：
      被告丙○○：長仔。
      被告甲○○：阿原（丙○○）
      被告丙○○：我要過去找「耀哥」。
      被告甲○○：要找誰？
      被告丙○○：現在3艘都停在那邊還沒去卸，我叫「耀哥
      被告甲○○：叫志中仔？小吳的電話都不通嗎？
      被告丙○○：都不通。
      被告甲○○：啊志成他們打也都不通？
      被告丙○○：對，啊現在志成的意思說陸上海上，包括當
      被告甲○○：乾脆不用叫了，你去跟志成說，你跟他說兩
      被告丙○○：今天嗎？
      被告甲○○：嗯。
      被告丙○○：有確定了？
      被告甲○○：嗯，因為我跟你說，他們弄的時候，拉希仔
      被告丙○○：對啊，他們沒有啊。
      被告甲○○：對啊，何時卸完他們也不知道啊。
      被告丙○○：我跟你說，現在就是說，兩點卸的時候，海
      被告甲○○：恩，有卸，現在何時要卸他們不知道啊，他
      被告丙○○：我說給你聽，何時要卸一定會叫人去巡，會
      被告甲○○：叫海巡的去巡哦？
      被告丙○○：無，叫地方的，拉希仔的那些猴因仔，你甘
      被告甲○○：嗯，但是要巡你們。
      被告丙○○：我說這樣你甘聽無我意思，我現在意思就是
      被告甲○○：啊，反正兩點我巡邏啦。
      被告丙○○：好啦，好啦，現在意思叫他們。
      被告甲○○：萬一攔下來馬上打給我我馬上過去啦。
      被告丙○○：好啦，好啦我知道，海的不要理他就對了。
      被告甲○○：不用理他們。
      被告丙○○：好啦，我知道，OK。
      被告甲○○：嗯。
      依上開通話內容顯示，被告丙○○告知被告甲○○，志成
      要渠出面協調分駐所、海巡署及地方角頭讓三艘船能夠卸
      油，甲○○要丙○○轉告志成晚間2點卸油，並要丙○○
      不用理會海巡署，並表示「萬一攔下來馬上打給我，我馬
      上過去」，顯係被告甲○○違背職務，包庇被告丙○○盜
      賣漁船用油。
    (4)95年6月12日19時22分54秒：
      被告甲○○：嗯。
      被告丙○○：長仔。
      被告甲○○：嗯。
      被告丙○○：我跟你報告，這個李董的電話你有嗎？
      被告甲○○：嗯。
      被告丙○○：我有叫一個澎湖情報科的打進去給李董，李
      被告甲○○：這樣。
      被告丙○○：澎湖情報科的啦，他現在口頭上有答應說啊
      被告甲○○：不然李董的電話我給你。
      被告丙○○：來，幾號？
      被告甲○○：你抄， 0000-000000。
      被告丙○○：我馬上打給他。
      被告甲○○：好。
      依上開通話內容顯示，被告丙○○向被告甲○○表示，要
      透過一位海巡署澎湖地區情報科的人去向李祥誠關說，被
      告甲○○並將李祥誠電話號碼給被告丙○○。顯見被告2
      人非但談及買方應該至何處去載油，船油要從哪裡下，竹
      筏要如何接應，如何疏通海巡署興達港安檢所李祥誠，避
      免遭人查緝等情節，足以證明被告甲○○確有參與被告丙
      ○○盜賣船油一事，並且企圖掩飾其等之犯行，甚為明確
      ，則被告甲○○辯稱：我與被告丙○○間並無期約收賄之
      真意，僅係為獲得轄區油蟲動態情資而佯與被告丙○○交
      往應對，會邀李祥誠前往「威成KTV 」、「華榮海產店」
      見面，係逢場作戲，虛偽應對以圖讓被告丙○○對之信賴
      ，不起疑心云云，顯係卸責之詞，不足採信。
  (四)證人吳瑞發於原審審理時，固證稱：於95年7、8月間，丙○
    ○曾經叫我打電話到湖內分局投訴有人販賣船油之事等語（
    見原審卷第360頁至364頁），惟興達港區有多數油蟲業者盜
    賣漁船用油一節，業如前述，則被告丙○○檢舉他人盜賣漁
    船用油，致其他油蟲遭警查緝，非但未損及其個人利益，且
    亦能藉此削減競爭對手，俾穩固其經營盜賣漁船用油之地位
    ，尚不能以此認定被告丙○○係被告甲○○之線民，而為有
    利於被告2 人之認定，甚為明確。又證人即警員吳錦運於原
    審審理時均證稱：我在95年6 月13日凌晨曾與甲○○前往興
    達港區巡邏，取締油蟲等語（見原審卷第322 頁至第323 頁
    ），惟證人吳錦運不清楚該次巡邏係為取締油蟲，且亦未發
    現可疑人員或油罐車乙節，業據其證述明確，則被告甲○○
    該次巡邏係是否為取締油蟲，並無證據足以證明，自不能以
    證人吳錦運之證述，而為有利於被告甲○○之認定。再證人
    即高雄縣政府警察局湖內分局分局長李沐汕於原審審理時證
    稱：甲○○曾經向我提及李祥誠可能與盜賣船油的業者有掛
    勾一事，並且向我提及港區內確實有人在盜賣船油等語（見
    原審卷第365 頁至第369 頁），證人即前高雄縣政府警察局
    湖內分局分局長李碧昭於原審審理時證稱：甲○○曾提供油
    蟲資料等語（原審卷第315 頁），證人即前崎漏安檢所所長
    黃振能於本院上訴審審理時證稱：「95年6 月間，甲○○有
    否帶一名警員到崎漏安檢所接洽事情」「他說要調閱我們值
    園區攝影機的拍攝畫面」「他有說在最近我們興達港有非法
    盜用漁用油的案件，叫我們要注意，他們可能是要作調查看
    是否有可疑的船進來，是辦案需要」「甲○○要走的時候，
    有交代說請我加派便衣人員加強查緝」等語（見本院上訴卷
    97年6 月3 日審判筆錄），前開證述均僅能證明被告甲○○
    有向上級長官報告過盜賣船油相當猖獗或曾至轄區查緝盜賣
    船油，而被告甲○○僅與被告丙○○等少部分油蟲勾結，業
    如前述，則被告甲○○僅陳報或查緝未與其掛勾之其他油蟲
    盜賣船油一事，亦與常情相符，並無法推論被告甲○○並未
    與油蟲掛勾，從事非法盜賣船油之事，而為有利於被告甲○
    ○之認定。至證人丙○○於原審審理時以證人身分具結後證
    稱：「（被告甲○○問：丙○○曾經說他做成功每粒要10元
    給我，我是否有拒絕，並且說我只要他作線民提供線索給我
    作績效而已？）是的」等語（見原審卷第370 頁），證人丙
    ○○前開證稱被告甲○○拒絕其以每粒10元賄賂之要約，核
    與其於調查及偵查中之供述不符，亦與前述認證之事實不符
    ，該證言為本院所不採，殊難遽為被告甲○○有利之認定。
    證人乙○○○○於本院審理中證稱：「（你當時擔任警員時
    是否每天都有排巡邏的職務？）服勤的時候每天都有。」，
    「（在巡邏過程是否有特定區域要巡邏？）沒有指定特殊區
    域，只要是派出所轄區都要巡邏。」，「（興達港週邊道路
    、情人碼頭週邊的區域是否你們轄區？）是。」，「（你在
    95年到96年擔任茄萣分駐所警員期間是否將奉上級指示查販
    賣漁船用油做為查辦要點？）有，我們甲○○所長都每天勤
    前教育要我們針對區域重點查緝。」，「（那甲○○所長如
    何跟你們指示的？）在每天下午5 點30分舉辦做勤前教育都
    會指示。」，「（那你有無與甲○○一起出去執行巡邏勤務
    過？）有。」，「（一星期會有幾次一起出去巡邏？）不一
    定，要看勤務分配表編排為主。」，「（被告跟你一起出去
    關於情人碼頭週邊部分，他會對比較詳細巡邏嗎？）對，他
    在勤教會交代那邊要做重點巡邏。」，「（是否知道茄萣鄉
    有些處所埋設油管之情形？）知道，民福路、正育幼稚園旁
    邊的二間鐵皮屋有暗藏油管之管線。」，「（你是如何知道
    的？）是甲○○所長帶我們過去那邊查看取締的。」，「（
    如果甲○○沒有跟你們一起出去你們也會將上開地點列為查
    緝地點？）平常就會注意。」，「（你在任職期間茄萣分駐
    所有無查獲過販賣漁船用油之事？）我記得好像95年6 、8
    月各有一件。」，「（是誰查獲？）1 件陳所長帶班查獲，
    1 件是分局長及陳所長兩位查獲。」云云（見本院98年4 月
    9 日審判筆錄），僅能證明被告執勤之情形及曾經查獲販賣
    漁船用油之案件，仍不能證明被告甲○○並無上開期約賄賂
    及共同行賄情事，而為被告甲○○有利之認定。
  (五)關於期約賄賂部份，被告丙○○於95年11月25日檢察官偵訊
    時雖復證稱：「我答應他1 粒要給他10元，但他（甲○○）
    跟李祥誠以合作很久，所以不想讓我介入」（見偵字第3084
    8 號卷第30頁至第31頁）；被告甲○○於檢察官偵查中雖供
    稱：（檢察官問：丙○○說若你包庇他漁船用油進來要給你
    1 粒10元？）他有提議等語」，然甲○○接續稱：「但我當
    面拒絕」（見偵字第25327 號卷第122 頁）；關於共同行賄
    部分，證人丙○○之說詞，其中既夾有：「…甲○○一直沒
    有正面答應，也沒有拒絕的態度…」「…甲○○也沈默不語
    ，當時我感覺到李祥誠不答應讓我做，而甲○○也使不上力
    讓我做。」等語；然查就期約賄賂部份，被告甲○○確實有
    同意被告丙○○每粒10元代價之條件，作為違背職務不予查
    緝其從事盜賣、運輸漁船用柴油之報酬，而雙方之間已經達
    成期約賄賂之程度，且依其等上開通訊監察內容顯示，被告
    丙○○向被告甲○○表示，要透過一位海巡署澎湖地區情報
    科的人去向李祥誠關說，被告甲○○並將李祥誠電話號碼給
    被告丙○○。顯見被告2 人非但談及買方應該至何處去載油
    ，船油要從哪裡下，竹筏要如何接應，如何疏通海巡署興達
    港安檢所李祥誠，避免遭人查緝等情節，足以證明被告甲○
    ○確有參與被告丙○○盜賣船油一事，並且企圖掩飾其等之
    犯行，甚為明確，均已如前述，被告丙○○上開證詞及甲○
    ○所辯其當面拒絕云云，顯係迴護或卸責之詞，均不足採信
    。另就共同行賄方面，被告甲○○既已經前後2 次幫忙被告
    丙○○邀約李祥誠見面，並由丙○○向李祥誠表示將從事盜
    賣、運輸漁船用油之工作，希以不詳之代價及每月20萬元之
    代價行求李祥誠，作為其不為查緝之對價，再參酌以上開監
    聽監察內容顯示，被告丙○○向被告甲○○表示，要透過1
    位海巡署澎湖地區情報科的人去向李祥誠關說，被告甲○○
    並將李祥誠電話號碼給被告丙○○。顯見被告2 人非但談及
    買方應該至何處去載油，船油要從哪裡下，竹筏要如何接應
    ，如何疏通海巡署興達港安檢所李祥誠，避免遭人查緝等情
    節等情以觀，已足見被告甲○○確有基於共同盜賣、運輸漁
    船用柴油邀約李祥誠見面，並由丙○○向李祥誠表示願意以
    不詳之代價及每月20萬元之代價行求李祥誠，作為其不為查
    緝之對價，已足認被告甲○○與丙○○間基於共同行賄之犯
    意，由被告甲○○負責邀約李祥誠，共同前往，另由被告丙
    ○○向李祥誠行求，其2 人間有犯意之聯絡及行為之分擔甚
    明，是證人丙○○上開陳述，亦不足據為被告甲○○有利之
    認定。
  (六)綜上所述，被告丙○○向被告甲○○期約以每粒10元之賄賂
    ，作為被告甲○○違背職務不予查緝其從事盜賣、運輸漁船
    用柴油之報酬，被告甲○○對被告丙○○此一關於違背職務
    之要求予以允諾不予查緝，且對被告丙○○提出之上開期約
    對價予以同意，及被告2 人共同基於對依據法令從事公務之
    人員，關於違背職務行為行求之概括犯意聯絡，於95年5 月
    底某日，先後2 次由被告甲○○出面邀約李祥誠在「威成
    KTV 」、「華榮海產店」見面，再由被告丙○○向李祥誠表
    示將從事盜賣、運輸漁船用油之工作，以不詳之代價、20萬
    元之代價行求李祥誠，作為其不為查緝之對價等節，均堪認
    定。被告2 人前揭所辯，均係事後卸責之詞，殊無足採，本
    件被告2 人之犯行均堪認定。至發回意旨所指依本件通訊監
    聽譯文所認定之事實，則不論丙○○或甲○○，關於盜賣漁
    船用油，似已按規劃實行其包庇作業一節，因本案並無確切
    之證據足以證明因被告甲○○之包庇而有實際進行盜賣、運
    輸漁船用柴油之結果，且貪污治罪條例第13條係規定：「直
    屬主管長官對於所屬人員，明知貪污有據，而予以庇護或不
    為舉發者」；或「公務機關主管長官對於受其委託承辦公務
    之人，明知貪污有據，而予以庇護或不為舉發者」之情形，
    是本件亦無從認定被告甲○○有貪污治罪條例第13條所規定
    之犯行，併予敘明。
三、被告2 人為貪污治罪條例犯行後，貪污治罪條例、刑法及配
    套之刑法施行法、罰金罰鍰提高標準條例均經修正，自95年
    7 月1 日生效施行：
  (一)刑法公務員及貪污治罪條例部分，按被告犯罪後刑法關於公
    務員之規定，於94年2 月2 日修正公布，於95年7 月1 日施
    行，修正前刑法第10條第2 項規定：「稱公務員者，謂依法
    令從事於公務之人員。」，修正後刑法第10條第2 項規定：
    「稱公務員者，謂下列人員：一、依法令服務於國家、地方
    自治團體所屬機關而具有法定職務權限，以及其他依法令從
    事於公共事務，而具有法定職務權限者。二、受國家、地方
    自治團體所屬機關依法委託，從事與委託機關權限有關之公
    共事務者。」。另貪污治罪條例第2 條關於公務員之規定，
    配合上開刑法公務員規定之修正，於95年5 月5 日亦修正貪
    污治罪條例第2 條關於公務員之規定，並自95年7 月1 日施
    行，原第2 條關於公務員規定：「依據法令從事公務之人員
    ，犯本條例之罪者，依本條例處斷；其受公務機關委託承辦
    公務之人，犯本條例之罪者，亦同。」，修正為：「公務員
    犯本條例之罪者，依本條例處斷。」。因此修正後貪污治罪
    條例第2 條關於公務員之規定即應適用新刑法第10條第2 項
    公務員定義，因新刑法規定公務員定義範圍大致上較為具體
    限縮，自以新刑法關於公務員定義之規定對被告較為有利，
    依刑法第2 條第1 項規定，比較新舊法規定，應適用有利於
    被告之修正後貪污治罪條例第2 條（即新刑法第10條第2 項
    ）公務員規定。惟被告甲○○及證人李祥誠無論依修正前後
    之規定，均為公務員，併予說明。
  (二)被告等行為後，刑法第28條關於共犯部分，修正前刑法第28
    條原規定：「2 人以上共同實施犯罪之行為者，皆為正犯」
    ，修正後則為「2 人以上共同實行犯罪之行為者，皆為正犯
    」，將舊法之「實施」修正為「實行」。原「實施」之概念
    ，包含陰謀、預備、著手及實行等階段之行為，修正後僅共
    同實行犯罪行為始成立共同正犯。是新法共同正犯之範圍已
    有限縮，排除陰謀犯、預備犯之共同正犯。新舊法就共同正
    犯之範圍既因此而有變動，自屬犯罪後法律有變更，而非僅
    屬純文字修正，應有新舊法比較適用之問題，比較修正前，
    後之規定，以修正後之規定較有利於被告。
  (三)被告2 人行為後，刑法第56條連續犯之規定，業於94年1 月
    7 日修正公布刪除，並於95年7 月1 日施行，則被告之犯行
    ，因行為後新法業已刪除連續犯之規定，此刪除雖非犯罪構
    成要件之變更，但顯已影響行為人刑罰之法律效果，自屬法
    律有變更，依新法第2 條第1 項規定，比較新、舊法結果，
    被告之行為時法律即舊法論以連續犯，較有利於被告2 人。
  (四)被告甲○○行為後，刑法第55條關於牽連犯之規定，業於94
    年1 月7 日修正公布刪除，並於95年7 月1 日施行，本件被
    告甲○○所犯上開貪污治罪條例第4 條第1 項第5 款、第11
    條第1 項之2 罪，具有牽連犯之關係，依修正前即行為時之
    規定，應從一重之貪污治罪條例第4 條第1 項第5 款之罪處
    斷；依修正後之刑法既已刪除牽連犯之規定，則所犯上述各
    罪應依數罪併罰之規定分論併罰。比較新舊法之規定，修正
    後之規定並非較有利於被告甲○○。
  (五)貪污治罪條例第4 條第1 項第5 款之規定並未修正，惟法定
    刑中有併科罰金之規定，而修正前刑法第33條第5 款原規定
    ：「罰金：1 元以上」，修正後規定：「罰金：新台幣1 千
    元以上，以百元計算之」，業將科處罰金之最低額提高至新
    台幣1 千以上，則修正前之規定對於行為人較為有利。
  (六)按比較新舊法時應就罪刑有關之共犯、未遂犯、想像競合犯
    、牽連犯、連續犯、結合犯，以及累犯加重、自首減輕暨其
    他法定加減原因（如身分加減）與加減例等一切情形，綜其
    全部罪刑之結果而為比較（最高法院95年5 月23日刑事庭第
    8 次會議決議參照），本件綜合上開罪刑比較之結果，依刑
    法第2 條第1 項從舊從輕原則之規定，均以舊法之規定有利
    於被告2 人，自應適用有利之行為時刑法之規定處斷。
四、按貪污治罪條例第4 條第1 項第5 款之「對於違背職務之行
    為收受賄賂之罪」，固係以行為人有職務上之權限，對於違
    背職務之行為收受賄賂，圖使行賄人達到其目的為構成要件
    ，惟行為人祗須對於違背職務之行為，而向他方施以要求、
    期約或收受賄賂，即該當本條項款所指之犯罪構成要件；換
    言之，行為人一經對外顯露其職務之違背乃處於可收買狀態
    者，即足成罪，初不以行為人後續果有違背職務行為為其必
    要。又所謂之違背職務，則係指依其職務範圍內，應為而不
    為，或不應為而為者而言（最高法院72年台上字第4740號判
    例參照）。本件被告甲○○係茄萣分駐所所長，依刑事訴訟
    法、警察法及警察勤務條例等相關規定，均負有維護茄萣分
    駐所轄區治安暨調查轄區犯罪之職務，除係貪污治罪條例第
    2 條前段所指，依據法令從事於公務之人員，並為同條例第
    7 條所定，有調查犯罪職務之人員，乃其在任期間，明知被
    告丙○○在其轄區內經營盜賣漁船用油，其依法應予取締查
    辦，猶允以不予查緝、取締之「違背職務行為」，並與被告
    丙○○期約賄賂，進而向李祥誠行賄，核被告甲○○所為，
    係違反貪污治罪條例第4 條第1 項第5 款之公務員關於違背
    職務之行為，期約賄賂罪、同條例第11條第1 項之對於公務
    員，關於違背職務之行為，行求賄賂罪。被告丙○○所為，
    係違反貪污治罪條例第11條第3 項、第1 項，非公務員，對
    於公務員，關於違背職務之行為期約賄賂罪（對被告甲○○
    期約部分）、違反貪污治罪條例第11條第3 項、第1 項，非
    公務員，對於公務員，關於違背職務之行為行求賄賂罪（先
    後2 次對李祥誠行求部分）。被告2 人就上開對於公務員李
    祥誠，關於違背職務之行為，行求賄賂罪部分，有犯意聯絡
    及行為之分擔，應論以共同正犯。被告甲○○先後2 次對於
    公務員，關於違背職務之行為，行求賄賂罪之犯行，時間緊
    接，方法相同，觸犯構成要件相同之罪名，顯係基於概括犯
    意為之，應依修正前刑法第56條連續犯之規定，論以一罪，
    並加重其刑。被告丙○○先對被告甲○○，關於違背職務之
    行為，期約賄賂罪之犯行，與先後2 次對李祥誠關於違背職
    務之行為，行求賄賂罪之犯行，時間緊接，方法相同，觸犯
    構成要件相同之罪名，顯係基於概括犯意為之，應依修正前
    刑法第56條連續犯之規定，論以一罪（被告丙○○係於期約
    被告甲○○後，再與被告甲○○共同行求李祥誠，被告2 人
    之終極目的，均係為尋得李祥誠配合，以順利盜賣漁船用油
    ，則應以行求李祥誠之後階段行為，情節較重，應論以該部
    分罪名），並加重其刑。被告甲○○所犯前開貪污治罪條例
    第4 條第1 項第5 款之公務員對於違背職務之行為，期約賄
    賂罪、同條例第11條第1 項之對於公務員，關於違背職務之
    行為，行求賄賂罪之2 罪間，有方法、目的之牽連關係，依
    修正前刑法55條之規定，應從一重之貪污治罪條例第4 條第
    1 項第5 款之公務員對於違背職務之行為，期約賄賂罪處斷
    （公訴人認上開2 罪應分論併罰，尚有未洽），又被告甲○
    ○係警務人員，依法有調查犯罪之責，乃有調查職務之人，
    所犯貪污治罪條例第4 條第1 項第5 款之罪部分，除法定本
    刑無期徒刑部分不得加重外，應依同條例第7 條規定加重其
    刑。再被告丙○○所犯前開犯行，於偵查中自白犯行，爰依
    貪污治罪條例第11條第4 項規定，減輕其刑，並與上開連續
    犯加重事由，依法先加重後減輕之。
五、原審因而適用貪污治罪條例第4條第1項第5款、第7條、第11
    條第1項、第3項、第17條，刑法第2條第1項、第11條、第37
    條第2 項，修正前刑法第28條、第55條、第56條、中華民國
    96 年 罪犯減刑條例第2 條第1 項第3 款、第7 條之規定，
    並審酌被告甲○○身為維持治安取締不法職務之員警，且身
    為茄萣分駐所所長，竟不知清廉自持，竟圖一己私利，與盜
    賣漁船用油業者期約賄賂，並共同向公務員李祥誠關於違背
    職務之行為，提出行求，使司法警察機關本應超然執行公權
    力之形象蕩然無存，致人民對公權力喪失信心，並嚴重毀損
    警務人員清廉自持之形象，且於事後飾詞圖卸，顯見其毫無
    悔意，犯後態度不佳，並考量其並未因本案犯行，而獲得利
    益等一切情狀，量處有期徒刑12年，並依貪污治罪條例第17
    條規定，宣告褫奪公權8 年；另審酌被告丙○○正值青壯之
    年，不思以正當手段賺取財物，竟無視國家法令，企圖勾結
    公務員，盜賣漁船用油以圖不法之利益，使司法警察機關超
    然執行公權力之形象蕩然無存，並嚴重毀損警務人員清廉自
    持之形象，惟念及被告丙○○並未因本案犯行，而獲得利益
    得一切情狀，量處有期徒刑3 年，並依貪污治罪條例第17條
    規定，宣告褫奪公權2 年。又被告丙○○所犯本罪之犯罪時
    間係在96年4 月24日以前，符合中華民國九十六年罪犯減刑
    條例減刑之規定，爰依該條例第2 條第1 項第3 款規定減輕
    其刑2 分之1 ，又前開宣告褫奪公權部分，併依同條例第14
    條規定，減輕其宣告刑至2 分之1 ；其認事用法，均無不合
    ，量刑亦屬適當，被告2 人上訴意旨，否認犯罪，一致指摘
    原判決不當，為無理由，應予駁回。
六、公訴意旨另謂：被告甲○○於95年6月13日凌晨2時許，違背
    職務，利用巡邏轄區勤務之機會，掩護丙○○、郭昭清、蘇
    英壽（另經檢察官分案偵辦）等人將漁船用柴油接運上岸，
    未予查緝，並進而與被告丙○○共同盜賣漁船用柴油。因認
    被告甲○○、丙○○2 人與郭昭清、蘇英壽共同涉有刑法第
    339 條第2 項之詐欺得利罪嫌云云。本件公訴人認被告甲○
    ○、丙○○涉有詐欺得利犯行，無非以證人郭昭清於調查及
    偵查中所述、證人蔡勝源之證述為其主要之論據。訊據被告
    甲○○、丙○○2 人均堅決否認有何上開犯行，被告甲○○
    辯稱：我於95年6 月13日2 時許確有帶吳錦運前往巡邏，並
    未發現有油蟲運送漁船用油之事實，因不知志成是否確於該
    時間卸油，自無通報分局支持之必要，且一艘滿載柴油之漁
    船，需7 部油罐車，耗時2 個多小時，倘有查獲，再報請分
    局支援即可，當日未查獲可能係因情資不正確，或油蟲根本
    不敢做等語；被告丙○○則辯稱：95年6 月12日並無任何船
    隻在興達港停泊，足證我沒未於該時日盜賣柴油等語；按犯
    罪事實，應依證據認定之，無證據不得認定其犯罪事實，刑
    事訴訟法第154 條第2 項定有明文。又刑法第339 條第2 項
    詐欺得利罪之成立，以意圖為自己或第三人得財產上不法之
    利益，以詐術使被詐欺人因其詐術而陷於錯誤，行為人或第
    三人並因此獲得財產上之不法利益為要件。經查：
  (一)證人郭昭清於檢察官偵訊時證稱；95年6 月間，阿原（按指
    被告丙○○）打電話給我說有朋友要詐漁船用油，要我幫他
    找管道，我介紹阿牛給他認識。阿牛自己將36粒油拿給阿原
    ，因是透過我，所以由我拿6 萬元給阿牛，但阿原沒有將這
    筆油款給我等語（見偵一卷第177 頁），於原審審理時亦證
    稱：於95年7 、8 月間，阿牛委託我賣油，我介紹被告丙○
    ○給阿牛，由他們自己接洽，交油日期我不知道，但差不多
    也是在同年7 、8 月間，6 萬元是在95年11月間，阿牛從澎
    湖來台灣時我付給他的等語（見原審卷第263 頁），固均證
    述被告丙○○曾透過其購買6 萬元漁船用油，惟證人郭昭清
    復證稱：因當時我朋友的漁船要賣掉，急於處理柴油，所以
    降價求售等語（見原審卷第263 頁），證人郭昭清亦否認有
    何與海巡署安檢所人員及被告甲○○勾結，以盜賣漁用柴油
    之情事，是尚難以證人郭昭清之前開證述，遽認被告甲○○
    、丙○○2 人有何詐欺得利之犯行。又證人蔡勝源固證稱其
    曾聽聞被告丙○○向郭昭清購買漁用柴油之事，惟此與被告
    甲○○、丙○○2 人是否涉犯詐欺得利犯行，尚屬無涉，亦
    不能據此為不利於被告2 人之認定。
  (二)按刑法第339條第2項詐欺得利罪之成立，須以意圖為自己或
    第三人得財產上不法之利益，以詐術使被詐欺人因其詐術而
    陷於錯誤，行為人並因此獲得財產上之不法利益為要件，本
    件公訴人所提出之證據，均未具體說明被告甲○○、丙○○
    2 人有何「以何詐術」、「使何人因其詐術而陷於錯誤」、
    「被告2 人或第三人因此獲得財產上之不法利益」之任何積
    極證據，致本院形成被告2 人有詐欺得利犯行之確信，則被
    告2 人未為詐欺得利犯行之辯解堪以採信；此外復查無其他
    積極證據足資證明被告2 人有何上開犯行，此部分被告2 人
    犯罪嫌疑不足，原應為無罪之諭知，惟因若此部分成立犯罪
    ，與前開判決有罪部分有牽連犯之裁判上一罪關係，爰不另
    為無罪之諭知。
七、被告甲○○被訴賭博部分，已經原審判決確定。
據上論結，應依刑事訴訟法第368條，判決如主文。
本案經檢察官孫小玲到庭執行職務。
中    華    民    國    98    年    4    月    16    日
                  刑事第五庭    審判長法  官  曾永宗
                                      法  官  王伯文
                                      法  官  任森銓
以上正本證明與原本無異。
如不服本判決應於收受本判決後10日內向本院提出上訴書狀，其
未敘述上訴理由者，並得於提起上訴後10日內向本院補提理由書
狀（應附繕本）「切勿逕送上級法院」。
中    華    民    國    98    年    4     月    16    日
                                      書記官  廖素珍
附錄本判決論罪科刑法條：
貪污治罪條例第4 條
有下列行為之一者，處無期徒刑或10年以上有期徒刑，得併科新
台幣 1 億元以下罰金：
一、竊取或侵占公用或公有器材、財物者。
二、藉勢或藉端勒索、勒徵、強占或強募財物者。
三、建築或經辦公用工程或購辦公用器材、物品，浮報價額、數
    量、收取回扣或有其他舞弊情事者。
四、以公用運輸工具裝運違禁物品或漏稅物品者。
五、對於違背職務之行為，要求、期約或收受賄賂或其他不正利
    益者。
前項第1 款至第4 款之未遂犯罰之。
貪污治罪條例第11條
對於第2 條人員，關於違背職務之行為，行求、期約或交付賄賂
或其他不正利益者，處1 年以上7 年以下有期徒刑，得併科新臺
幣3 百萬元以下罰金。
對於外國、大陸地區、香港或澳門之公務員，就跨區貿易、投資
或其他商業活動有關事項，為前項行為者，處5 年以下有期徒刑
或科新臺幣1 百萬元以下罰金。
不具第2 條人員之身分而犯前二項之罪者，亦同。
犯前三項之罪而自首者，免除其刑；在偵查或審判中自白者，減
輕或免除其刑。
在中華民國領域外犯第1 項、第2 項之罪者，不問犯罪地之法律
有無處罰規定，均依本條例處罰。


司法院資訊處製作；財團法人民間司法改革基金會備份。
